高雄高等行政法院判決
　　　　　　　　　　　　　　　94年度訴字第00279號
　　　　　　　　　　　　　　　.
原　　　告　樂昌貿易股份有限公司
代　表　人　甲○○
訴訟代理人　丙○○
被　　　告　財政部高雄市國稅局
代　表　人　邱政茂　局長
訴訟代理人　林煜耀
　　　　　　乙○○
上列當事人間因營利事業所得稅事件，原告不服財政部中華民國
九十四年二月十六日台財訴字第○九三○○五四六四七○號訴願
決定，提起行政訴訟。本院判決如下：
　  主  文
原告之訴駁回。
訴訟費用由原告負擔。
　　事  實
壹、事實概要：
　　緣原告八十七年度營利事業所得稅結算申報案，列報佣金支
    出新台幣（下同）一○、○一七、九七○元，被告以其中外
    銷佣金二、六二五、五○八元與規定不合，予以剔除，該年
    度結算申報案因原告未申請復查而告確定。嗣原告八十六年
    度營利事業所得稅事件，因同於前揭剔除項目之行政救濟案
    在本院審理時係以訴訟上和解結案，原告據此訴請本年度應
    准比照更正，經被告以民國（下同）九十三年七月二十七日
    財高國稅審一字第○九三○○四八五二六號函否准所請，原
    告不服，提起訴願，遭決定駁回，遂提起本件行政訴訟。
貳、兩造聲明：
一、原告聲明求為判決：
（一）訴願決定及原處分（復查決定含原核定處分）均撤銷。
（二）被告應作成退還八十七年度營利事業所得稅溢繳稅款之處
      分。
二、被告聲明求為判決：原告之訴駁回。
參、兩造之爭點：
甲、原告主張之理由：
一、依據稅捐稽徵法第二十八條「納稅義務人對於因適用法令錯
    誤或計算錯誤溢繳之稅款，得自繳納之日起五年內提出具體
    證明，申請退還；逾期未申請者，不得再行申請」之規定辦
    理。
二、原告八十七年度營利事業所得稅結算申報案，有關於列報國
    外佣金支出遭被告依不符營利事業所得稅查核準則（下稱查
    核準則）第九十二條之規定予以剔除，並補繳營利事業所得
    稅在案。而後原告因八十六年度申報之部分佣金支出於九十
    一年九月經行政訴訟程序，與被告達成訴訟上和解，並追認
    相關佣金支出，顯示原告實有支付佣金之事實並取具合法憑
    證，故原告於九十一年十月再向被告提出更正八十七年度相
    同情形之國外佣金支出比照八十六年度行政訴訟結果辦理，
    惟仍遭被告駁回，實有差別認定之疑，令原告不服。
乙、被告主張之理由：
一、按「納稅義務人對於因適用法令錯誤或計算錯誤溢繳之稅款
    ，得自繳納之日起五年內提出具體證明，申請退還；逾期未
    申請者，不得再行申請。」及「第一項所稱確定，係指左列
    各種情形：一、經稅捐稽徵機關核定之案件，納稅義務人未
    依法申請復查者。二、經復查決定，納稅義務人未依法提起
    訴願者。三、經訴願決定，納稅義務人未依法提起再訴願者
    。四、經再訴願決定，納稅義務人未依法提起行政訴訟者。
    五、經行政訴訟判決者。」分別為稅捐稽徵法第二十八條及
    第三十四條第三項所明定。次按「支付國外佣金以左列對象
    為受款人者，不予認定：１、出口廠商或其員工。２、國外
    經銷商。３、直接向出口廠商進貨之國外其他廠商，但代理
    商或代銷商不在此限。」為營利事業所得稅查核準則第九十
    二條第五款第三目所規定。復按「當事人就訴訟標的具有處
    分權並不違反公益者，行政法院不問訴訟程度如何，得隨時
    試行和解。受命法官或受託法官，亦同。」為行政訴訟法第
    二百十九條第一項所明定。又「人民不服官署之處分，固得
    循訴願程序以求救濟，但處分如已確定，而仍對之提起訴願
    ，即為法所不許。」改制前行政法院著有四十九年判字第一
    號判例可資參照。
二、本件原告八十七年度列報支付銷貨佣金予ＯＥＳＴＥ計六八
    四、四六八元及ＳＴＲＥＮ計一、九四一、０四０元，被告
    以該二國外廠商乃原告在阿根廷、墨西哥之主要客戶，依首
    揭查核準則規定，系爭國外佣金支出本即非可認列，原告雖
    提示代理合約供核，然未能進而提示雙方往來文書及實際收
    受是筆佣金對象究與國外銷貨廠商關係若何之合理說明，抑
    其他確有仲介事實之相關資料備查，乃予以剔除，並核定應
    補徵稅額一、五九九、三七九元，限繳日期為八十九年六月
    十五日（繳款書在八十九年五月三十日送達，稅款已分期繳
    納完竣），原告未依規定申請復查，本件業於八十九年間已
    告確定。嗣被告於九十一年十月二十五日提出申請書，主張
    其八十六年度營利事業所稅行政救濟案於行政訟訴時，就系
    爭國外佣金支出部份以訴訟上和解方式結案，故本年度相同
    案情之國外佣金支出當可比照適用，請依稅捐稽徵法第二十
    八條規定准予更正云云。
三、查按首揭稅捐稽徵法第二十八條規定，納稅義務人對於因適
    用法令錯誤或計算錯誤溢繳之稅款，得自繳納之日起五年內
    提出具體證明，申請退還。本件系爭八十七年度支付ＯＥＳ
    ＴＥ及ＳＴＲＥＮ之外銷佣金，被告以未符合查核準則規定
    予以剔除，核定補徵稅額，已如前述，經核尚無適用法令錯
    誤或計算錯誤情事。次查原告八十六年度行政救濟案件係大
    院承審法官本依行政訴訟法第二百十九條第一項規定，經考
    量若欲查核原告事後另行補具合約書之真實性，因屬涉外事
    務，查核恐曠日費時，遂曉諭徵納雙方各讓一步，以訴訟上
    和解結案，容與因被告違法或不當而遭判決撤銷之情況有別
    ，且其訴訟上和解僅對該案有拘束力，非謂其他年度之核定
    均當援引比照。從而，被告否准更正核定八十七年度營利事
    業所得稅結算申報，揆諸首揭規定及判例意旨，尚無不合。
四、原告八十七年度營利事業所得稅結算申報案，原核定應補徵
    稅額一、五九九、三七九元，繳納期間自八十九年六月六日
    至八十九年六月十五日，繳款書經於八十九年五月三十日送
    達至原告營業地址（高雄市○○區○○路一六九號六之三樓
    ），經原告所屬大樓管理委員會管理員簽收在案，因逾期未
    繳納，於八十九年九月二十五日以財高國稅三所徵字第八九
    ○一八○九九號函移送台灣高雄地方法院財務法庭（移送案
    號為Ｅ0000000）執行。
　　理  由
一、按「納稅義務人對於因適用法令錯誤或計算錯誤溢繳之稅款
    ，得自繳納之日起五年內提出具體證明，申請退還；逾期未
    申請者，不得再行申請。」稅捐稽徵法第二十八條定有明文
    。該條規定之申請退還稅款請求權，性質上屬公法上不當得
    利請求權，是其請求之要件，須納稅義務人證明其所繳之稅
    款，有因適用法令錯誤或計算錯誤溢繳之情形，始得為之。
    而所謂「適用法令錯誤」，係指據以核課之法律或行政命令
    適用錯誤而言，但並非指對於事實之認定或所適用之法律見
    解有爭議之情形，合先說明。
二、本件原告八十七年度營利事業所得稅結算申報案，列報佣金
    支出一○、○一七、九七○元，被告以其中外銷佣金二、六
    二五、五○八元與規定不合，予以剔除，該年度結算申報案
    因原告未申請復查而告確定。嗣其八十六年度因同於上開剔
    除項目之行政救濟案在行政訴訟時係以訴訟上和解結案，原
    告據此訴請本年度應准比照更正，被告以九十三年七月二十
    七日財高國稅審一字第○九三○○四八五二六號函否准所請
    等情，為兩造所不爭執，並有八十七年度營利事業所得稅結
    算申報書（損益及稅額計算表）、本院九十一年度訴字第四
    一五號和解筆錄、原告九十一年十月二十五日更正申請書、
    被告九十三年七月二十七日財高國稅審一字第○九三○○四
    八五二六號函等附原處分卷可稽，應堪認定。而原告提起本
    件訴訟，無非以：原告八十六年度營利事業所得稅就國外佣
    金支出部分，兩造於本院達成訴訟上和解，其八十七年度相
    同案情之國外佣金支出部分應該可以比照辦理，故原核定處
    分有適用法令錯誤之情形，依稅捐稽徵法第二十八條規定應
    應准予更正，被告並應退還其八十七年度營利事業所得稅溢
    繳之稅款等語，資為爭議。
三、經查：
（一）按「支付國外佣金以左列對象為受款人者，不予認定：１
      、出口廠商或其員工。２、國外經銷商。３、直接向出口
      廠商進貨之國外其他廠商，但代理商或代銷商不在此限。
      」查核準則第九十二條第五款第三目定有明文。
（二）本件原告八十七年度列報佣金支出一○、○一七、九七○
      元，其中外銷佣金二、六二五、五○八元（即支付ＯＥＳ
      ＴＥ美金一九、九一三元，折合新台幣六八四、四六八元
      ；支付ＳＴＲＥＮ美金五六、四七一、三０元，折合新台
      幣一、九四一、０四０元），被告以該二國外廠商分別為
      原告在阿根廷及墨西哥之客戶，均為實際銷貨廠商，原告
      上開外銷佣金係以直接向出口廠商進貨之國外其他廠商為
      受款人，該國外佣金支出本即非可認列，原告雖提出代理
      合約供被告查核，但未能提示雙方往來文書及實際收受是
      筆佣金對象究與國外銷貨廠商關係若何之合理說明，或其
      他確有仲介事實之相關資料備查，被告乃依前揭查核準則
      第九十二條第五款第三目規定，予以剔除，並核定應補徵
      稅額一、五九九、三七九元，限繳日期為八十九年六月十
      五日，核定稅額繳款書送達後，因原告未申請復查而告確
      定。嗣原告逾期未繳納，被告於八十九年九月二十五日以
      財高國稅三所徵字第八九○一八○九九號函移送台灣高雄
      地方法院財務法庭（移送案號為Ｅ0000000）執行
      後，原告於九十二年七月十八日繳納完畢等情，有被告八
      十七年度營利事業所得稅審查報告書暨所附佣金支出審查
      報告、原告八十七年度佣金支出明細表、被告八十七年度
      營利事業所得稅結算申請核定通知書、核定稅額繳款書第
      四聯回執聯正本、徵銷明細檔查詢、滯納稅款案件案號Ｅ
      0000000移送書、分期繳款（證明）書正本等資料
      附原處分卷及本院卷可稽，依法洵無不合，是被告就原告
      八十七年度營利事業所得稅之核課處分，尚難謂有「適用
      法令錯誤」之情事。
（三）其次，原告八十六年度營利事業所得稅申報案，有關支付
      國外佣金支出部分，前經原告循序向本院提出行政訴訟（
      案號：九十一年度訴字第四一五號），審理期間兩造並於
      九十一年九月二十七日達成訴訟上和解，其和解內容為：
      「一、被告同意原告八十六年度營利事業所得稅事件，就
      被告九十年七月四日財高國稅法字第九○○三三五六○號
      復查決定，追認國外佣金支出七六七、二二一元。二、原
      告同意前項條件與被告成立和解，並於被告重新開立繳款
      書後按期繳納。三、原告其餘之請求拋棄。四、訴訟費用
      各自負擔。」固有該和解筆錄附原處分卷可稽，惟按，訴
      訟上和解係當事人兩造於訴訟繫屬中，在受訴法院、受命
      法官或受託法官前，約定互相讓步，以終止爭執或防止爭
      執之發生，同時又以終結訴訟之全部或一部為目的之合意
      。依行政訴訟法第二百二十二條規定，和解成立與確定判
      決有同一之效力，故訴訟上之和解，除發生實體法上之效
      力外，兩造間就系爭公法上法律關係因而確定，並賦予既
      判力，且訴訟程序因而終結。準此，原告八十六年度營利
      事業所得稅事件（本院九十一年度訴字第四一五號），兩
      造雖以訴訟上和解終結其訴訟程序，然據被告陳稱：該案
      件係考量若欲查核原告事後另行補具合約書之真實性，因
      屬涉外事務，查核恐曠日費時，雙方遂各讓一步，以訴訟
      上和解結案乙節，顯與被告因稅捐之核課處分違法而遭判
      決撤銷之情形有異，自難據此而認為被告先前將上開佣金
      剔除，即屬「適用法令錯誤」；且訴訟上和解僅對該案有
      拘束力，另案其他年度之核課處分自非其效力所及。則原
      告於前案成立訴訟上和解後，據此請求被告就八十七年度
      之營利事業所得稅事件亦應比照更正，顯屬無據，故被告
      以九十三年七月二十七日財高國稅審一字第○九三○○四
      八五二六號函復：「．．．說明：．．．二、．．．八十
      六年度行政救濟案件係高雄高等行政法院承審法官本於行
      政訴訟法第二百十九條第一項規定，曉示徵納雙方各讓一
      步以和解結案，容與因原處分機關違法或不當而遭判決撤
      銷之案況有別，自無援引適用之餘地。再者，貴公司八十
      七年度結算申報案核定應補稅額一、五九九、三七九元，
      限繳期限為八十九年六月十五日，既未於稅捐稽徵法第三
      十五條規定之期限內提起行政救濟，依同法第三十四條第
      三項規定即認有其確定力，尚難任意變更；且經檢視原核
      定內容，復無適用法令錯誤或計算錯誤情事，自亦無同法
      第二十八條規定之適用。職是，所請以更正程序重行核定
      八十七年度營利事業所得稅結算申報案乙節，於法無據，
      歉難照准‧‧‧。」否准原告所請，核無不當，從而，原
      告主張其八十六年度營利事業所得稅就國外佣金支出部分
      ，兩造既於本院達成訴訟上和解，其八十七年度相同案情
      之國外佣金支出部分應該可以比照辦理，故原核定處分有
      適用法令錯誤之情形，依稅捐稽徵法第二十八條規定應准
      予更正，被告並應退還其八十七年度營利事業所得稅溢繳
      之稅款云云，顯有誤解，不足採取。
四、綜上所述，原告之主張既不足取。從而，原告依據稅捐稽徵
    法第二十八條規定主張原核定處分有適用法令錯誤之情事而
    請求退稅，顯屬無據，則被告否准其申請，並無違誤。訴願
    決定予以維持，亦無不合。原告起訴意旨求為訴願決定及原
    處分均撤銷，並請求被告應作成退還八十七年度營利事業所
    得稅溢繳稅款之處分，為無理由，應予駁回。
五、本件事證已臻明確，原告請求傳訊證人張進德會計師，以證
    明當時原告曾至被告處請教局長，經其告知原告八十六與八
    十七年度國外佣金支出之情形一致，待八十六年度之案件獲
    解決後，即可作相同之處理乙節，及兩造其餘攻擊防禦方法
    ，均核與本件判決結果不生影響，故不予傳訊及逐一論述，
    附此敘明。
六、據上論結，本件原告之訴為無理由，依行政訴訟法第二百條
    第二款、第九十八條第三項前段，判決如主文。
中　　華　　民　　國　　94　　年　 　9　　月　 28  　 日
                  第三庭審判長法  官　 邱政強
                              法  官　 李協明
                              法  官　 詹日賢
以上正本係照原本作成。
如不服本判決，應於判決送達後20日內向本院提出上訴書狀，其
未表明上訴理由者，應於提起上訴後20日內向本院提出上訴理由
書（須按對造人數附繕本）；如於本判決宣示或公告後送達前提
起上訴者，應於判決送達後20日內補提上訴理由書（須附繕本）
。未表明上訴理由者，逕以裁定駁回。
提起上訴應預繳送達用雙掛號郵票7份（每份34元）。
中    華    民    國    94　　年　　 9　　月　　28　　日
　　　　　　　　　　　　　　　書記官   宋鑠瑾
